臺灣臺中地方法院民事判決　　　　　　 99年度重訴字第507號
原　　　告　魏戴燕鳳
　　　　　　戴炯明
共　　　同
訴訟代理人　莊慶洲律師
複　代理人　周三仁
　　　　　　趙芷馨
被　　　告　張培濤
　　　　　　陳茂松
　　　　　　陳麗華
　　　　　　張福全
　　　　　　陳文財
共　　　同
訴訟代理人　蔡壽男律師
上列當事人間請求回復原狀等事件，本院於民國100年5月16日言
詞辯論終結，判決如下：
    主      文
被告張培濤、陳茂松應共同給付原告魏戴燕鳳新臺幣貳佰肆拾萬
捌仟零壹拾陸元，及自民國一百年五月五日起至清償日止，按週
年利率百分之五計算之利息。
被告張培濤、陳茂松應共同給付原告戴炯明新臺幣貳佰肆拾萬捌
仟零壹拾陸元，及自民國一百年五月五日起至清償日止，按週年
利率百分之五計算之利息。
原告其餘之訴駁回。
訴訟費用新臺幣玖萬零壹佰元由被告張培濤、陳茂松負擔新臺幣
參萬陸仟零肆拾元，餘由原告魏戴燕鳳、戴炯明負擔。
原告魏戴燕鳳以新臺幣捌拾萬仟元為被告張培濤、陳茂松供擔
保後，得假執行。但被告張培濤、陳茂松以新臺幣貳佰肆拾萬捌
仟零壹拾陸元為原告魏戴燕鳳預供擔保，得免為假執行。
原告戴炯明以新臺幣捌拾萬仟元為被告張培濤、陳茂松供擔保
後，得假執行。但被告張培濤、陳茂松以新臺幣貳佰肆拾萬捌仟
零壹拾陸元為原告戴炯明預供擔保，得免為假執行。
原告其餘假執行之聲請駁回。
    事實及理由
甲、程序事項：
    按訴狀送達後，原告不得將原訴變更或追加他訴。但擴張或
    減縮應受判決事項之聲明者，不在此限，民事訴訟法第255
    條第1項第3款定有明文。查：本件原告魏戴燕鳳、戴炯明原
    起訴聲明為（一）先位聲明：1.被告張培濤、陳茂松、陳麗
    華、張福全、陳文財等人應將坐落在臺中市神岡區（即改制
    前之臺中縣神岡鄉，下稱臺中市神岡區○○○段412、270、
    272地號等土地，所有權應有部分各6分之1，移轉登記予原
    告魏戴燕鳳。2.被告張培濤、陳茂松、陳麗華、張福全、陳
    文財等人應將坐落在臺中市○○區○○段412、270、272地
    號等土地，所有權應有部分各6分之1，移轉登記予原告戴炯
    明。（二）備位聲明：1.被告張培濤、陳茂松應連帶給付原
    告魏戴燕鳳新臺幣（下同）200萬元，及自起訴狀送達之翌
    日起至清償日止按法定利率百分之5計算之利息。2.被告張
    培濤、陳茂松應連帶給付原告戴炯明200萬元，及自起訴狀
    送達之翌日起至清償日止按法定利率百分之5計算之利息。
    3.原告魏戴燕鳳、戴炯明均願供擔保請准宣告假執行。嗣在
    本院審理中，變更聲明為（一）先位聲明：1.被告陳麗華應
    將坐落在臺中市○○區○○段412、270、272地號等土地，
    所有權應有部分各600分之39，移轉登記予原告魏戴燕鳳；
    被告張福全應將坐落應將坐落在臺中市○○區○○段412、
    270、272地號等土地，所有權應有部分各600分之7，移轉登
    記予原告魏戴燕鳳。2.被告陳文財應將坐落在臺中市○○區
    ○○段412、270、272地號等土地，所有權應有部分各6分之
    1，移轉登記予原告戴炯明。（二）備位聲明：1.被告張培
    濤、陳茂松、陳麗華、張福全、陳文財應連帶給付原告魏戴
    燕鳳2,408, 016元，及自民國100年5月5日起至清償日止按
    法定利率百分之5計算之利息。2.被告張培濤、陳茂松、陳
    麗華、張福全、陳文財應連帶給付原告戴炯明2,408,016元
    ，及自100年5月5日起至清償日止按法定利率百分之5計算之
    利息。3.原告魏戴燕鳳、戴炯明均願供擔保請准宣告假執行
    。查原告魏戴燕鳳、戴炯明請求之基礎事實均係基於同一之
    買賣契約，而為減縮或擴張應受判決事項之聲明，合於首揭
    規定，應予准許。
乙、實體事項：
壹、原告魏戴燕鳳、戴炯明起訴主張：
一、緣原告魏戴燕鳳、戴明原為臺中市○○區○○段412地號、
    270、272地號等土地之公同共有人，經分割遺產後各取得應
    有部分6分之1之所有權。原告魏戴燕鳳、戴炯明，及訴外人
    戴志賢、梁蕙蓉、梁秀旎、梁志源於98年10月31日與被告張
    培濤、陳茂松簽訂土地買賣契約（下稱系爭買賣契約）。系
    爭買賣契約簽訂後，原告魏戴燕鳳、戴炯明已將系爭土地之
    應有部分均移轉登記予被告張培濤、陳茂松所指定之被告陳
    麗華、張福全、陳文財等人，依系爭土地買賣契約第5條第4
    款約定被告張培濤、陳茂松、陳麗華、張福全、陳文財應於
    原告魏戴燕鳳、戴炯明將系爭土地過戶及點交完畢時，給付
    2 成價金予原告魏戴燕鳳、戴炯明，且系爭土地上無地上物
    亦無出租予第三人使用，縱有訴外人即共有人之一自任耕種
    ，亦無分管契約之存在。原告2人既以拋棄占有系爭土地即
    已履行點交之義務，惟被告等人均置之不理，原告魏戴燕鳳
    、戴炯明則於99年9月25日以臺中法院郵局第2422號存證信
    函通知被告張培濤、陳茂松解除系爭土地買賣契約，爰依民
    法第259條請求被告等5人回復原狀。退步言之，縱認原告魏
    戴燕鳳、戴炯明不得主張解除契約，則被告張培濤、陳茂松
    、陳麗華、張福全、陳文財至今仍未給付原告魏戴燕鳳、戴
    炯明2成尾款，爰備位依系爭土地買賣契約請求被告張培濤
    、陳茂松、陳麗華、張福全、陳文財連帶給付尾款價金及遲
    延利息等語。
二、聲明：
（一）先位聲明：
     1、被告陳麗華應將坐落在臺中市○○區○○段412、270、
        272地號等土地，所有權應有部分各600分之39，移轉登
        記予原告魏戴燕鳳；被告張福全應將坐落應將坐落在臺
        中市○○區○○段412、270、272地號等土地，所有權
        應有部分各600分之7，移轉登記予原告魏戴燕鳳。
     2、被告陳文財應將坐落在臺中市○○區○○段412、270、
        272地號等土地，所有權應有部分各6分之1，移轉登記
        予原告戴炯明。
（二）備位聲明：
     1、被告張培濤、陳茂松、陳麗華、張福全、陳文財應連帶
        給付原告魏戴燕鳳2,408,016元，及自100年5月5日起至
        清償日止，按法定利率百分之5計算之利息。
     2、被告張培濤、陳茂松、陳麗華、張福全、陳文財應連帶
        給付原告戴炯明2,408,016元，及自100年5月5日起至清
        償日止，按法定利率百分之5計算之利息。
     3、原告魏戴燕鳳、戴炯明均願供擔保請准宣告假執行。
貳、被告張培濤、陳茂松、陳麗華、張福全、陳文財則以：
一、被告張培濤、陳茂松與原告魏戴燕鳳、張培濤於98年10月31
    日簽訂系爭土地買賣契約，並約定買賣價金付款方式：「一
    、簽約時付定金1成價金。二、持分判決後，辦理移轉現值
    申報時交付3成價金。三、增值稅核發時辦理移轉登記申請
    交付4成價金。四、過戶及點交完畢時交付2成價金。」。嗣
    買賣雙方復於99年7月25日另行達成補充協議，將系爭土地
    買賣契約第5條第2、3、4款約定之付款方式變更為：「壹、
    約定於乙方（即原告）取得法院持分判決，備齊產權移轉登
    記聲請文件蓋章完畢並同意甲方（即被告）即行辦理產權移
    轉登記聲請時授受2,800萬元整。貳、尾款約定於99年10月
    30日以前本件產權過戶及點交完畢時一次全部付清。、全
    部價款由雙方直接交付，取消存入銀行信託履約保證之約定
    」。本件被告張培濤、陳茂松2人已依約於簽約時各給付原
    告魏戴燕鳳、戴炯明每人定金1成之價金100萬元，並於99年
    7月25日兩造訂立補充協議書時，依系爭土地買賣契約第5條
    約定各給付原告魏戴燕鳳、戴炯明之第2期及第3期合計7成
    之價金約700萬元。兩造既於99年7月25日補充協議約定：「
    尾款於99年10月30日以前本件產權過戶及點交完畢時一次全
    部付清」，則原告魏戴燕鳳、戴炯明於99年10月30日點交完
    畢前，被告自無給付該價金尾款之義務。原告魏戴燕鳳、戴
    炯明雖已辦理系爭土地之所有權移轉登記，惟迄今卻未將其
    分管之部分點交被告張培濤、陳茂松、陳麗華、張福全、陳
    文財使用，經被告張培濤於99年9月20日以神岡岸裡郵局第
    58號存證信函催告原告魏戴燕鳳、戴炯明於文到7日內交出
    分管契約並依分管契約點交系爭土地予被告5人，但原告魏
    戴燕鳳、戴炯明均置之不理。原告魏戴燕鳳、戴炯明既違約
    未辦理點交，則被告依約自無給付價金尾款之義務。原告魏
    戴燕鳳、戴炯明主張被告5人違約並解除系爭買賣契約，自
    屬於法無據等語，資為抗辯。
二、聲明：
   1、原告魏戴燕鳳、戴炯明之先位及備位之訴與假執行之聲請
      均駁回。
   2、被告張培濤、陳茂松、陳麗華、張福全、陳文財如受不利
      之判決願供擔保請准免為假執行。
、兩造經法官試行整理並簡化爭點如下：
一、兩造不爭執事項：
（一）原告魏戴燕鳳、戴炯明原係坐落臺中市○○區○○段412
      、270、272地號土地之公同共有人，經分割遺產後各取得
      應有部分6分之1之權利範圍。於98年10月31日原告與被告
      張培濤、陳茂松有簽訂系爭土地買賣契約。系爭土地買賣
      契約第5條：付款方式記載：「一、簽約時付訂金1成價金
      。二、持分判決後，辦理移轉現值聲報時交付3成。三、
      增值稅核發時辦理移轉登記申請交付4成。四、過戶及點
      交完畢時交付2成。五、除訂金外，全部價金存入銀行信
      託履約保證。」
（二）被告等人依系爭買賣契約尚應支付原告魏戴燕鳳、戴炯明
      價金尾款為各2,408,016元。
（三）被告張培濤於99年9月20日以神岡岸裡郵局第58號存證信
      函通知原告魏戴燕鳳、戴炯明系爭土地尚未分管點交，請
      原告魏戴燕鳳、戴炯明文到7日內點交，買方始給付尾款
      價金。
（四）原告魏戴燕鳳、戴炯明於99年11月25日以臺中法院郵局第
      2422號存證信函以被告張培濤、陳茂松2人債務不履行為
      由，原告魏戴燕鳳、戴炯明行使解除系爭土地買賣契約之
      意思表示並請求被告張培濤、陳茂松回復原狀。
（五）原告戴炯明就系爭土地之持分於99年8月24日移轉登記予
      被告陳文財；原告魏戴燕鳳就系爭土地之持分於99年8月
      25移轉登記予被告陳麗華、張福全。
二、兩造爭執事項：
（一）原告魏戴燕鳳、戴炯明與被告張培濤、陳茂松有無於99年
      7月25日合意將系爭買賣契約第5條付款方式更改為：「壹
      、約定乙方（即原告）取得法院持分判決，備齊產權移轉
      登記聲請文件蓋章完畢並同意甲方（即被告）即行辦理產
      權移轉登記聲請時，授受2,800萬元整。貳、尾款約定於
      99年10月30日以前本件產權過戶及點交完畢時一次全部付
      清。、全部價款由雙方直接交付，取消存入銀行信託履
      約保證之約定。」？
（二）原告魏戴燕鳳、戴炯明主張解除系爭土地買賣契約而為先
      位聲明之請求是否有理由？
（三）原告魏戴燕鳳、戴炯明有無於99年10月30日前點交系爭土
      地予被告之義務？如原告2人有點交義務，則是否點交完
      畢？
（四）如系爭土地買賣契約未經原告魏戴燕鳳、戴炯明合法解除
      ，原告魏戴燕鳳、戴炯明依系爭土地買賣契約請求備位聲
      明是否有理由？被告等抗辯原告魏戴燕鳳、戴炯明受領遲
      延是否有理由？
肆、得心證之理由：
一、先位部分：
（一）原告魏戴燕鳳、戴炯明與被告張培濤、陳茂松有無於99
      年7月25日合意將系爭土地買賣契約付款方式為變更？查
      ：
     1、原告與被告張培濤、陳茂松於98年10月31日簽立之系爭
        土地買賣契約書就價金付款方式約定為：(1)簽約時付訂
        金1成價金。(2)持分判決後，辦理移轉現值聲（申）報
        時交付3成。(3)增值稅核發時辦理移轉登記申請交付4成
        。(4)過戶及點交完畢時交付2成。(5)除訂金外，全部價
        金存入銀行信託履約保證等情，有系爭契約在卷可參。
        惟實際上系爭土地買賣之價金給付方式為於訂約時給付
        原告各100萬元，於99年7月25日給付原告各700萬元之
        事實，為兩造所不爭執（見本院100年5月16日言詞辯論
        筆錄）。由上開價金交付之事實可知，兩造對於價金交
        付方式已有所變更，而未依98年10月31日之系爭契約書
        約定內容為之。
     2、被告提出之系爭契約書變更事項記載：「（於99年7月
        25日批明）契約第5條付款方式更改為如下：壹、約定
        乙方（即原告）取得法院持分判決，備齊產權移轉登記
        聲請文件蓋章完畢並同意甲方（即被告）即行辦理產權
        移轉登記申請時，授受2,800萬元整。貳、尾款約定於
        99年10月30日以前本件產權過戶及點交完畢時一次全部
        付清。、全部價款由雙方直接交付，取消存入銀行信
        託履約保證之約定。」，有變更事項1紙在卷可參，核
        與兩造事實上給付價金之方式相符。
     3、原告雖主張被告所提出之系爭變更事項書面係偽造之文
        書，實際情況係被告依約須給付第2期價金時，於原告2
        人及其他出賣人受領價金時，被告張培濤、陳茂松拿出
        1份空白紙，要求買方於其上簽名，表示已受領第2期價
        金，惟事後被告竟在該空白紙之空白處上方任意增添不
        實之文字。況系爭變更事項書面內容字體大小非正常大
        小，顯係縮小字體精心排版，買方亦未在系爭變更事項
        書面上簽名。且手寫部分不知所云，益證系爭變更事項
        內容為事後偽造等語。查：
      (1)、證人劉玉英於100年3月30日於本院具結略證稱：買賣
          雙方有於99年7月25日在訴外人林益堂律師事務所簽
          立關於付款方式之變更事項內容。且系爭變更事項內
          容分成2段，打字部分是由伊先依據買方所告知之內
          容打字好，再交由賣方（即原告，下同）確認，賣方
          看過並經伊宣讀系爭變更事項內容後，賣方沒有意見
          就簽名，因當時太忙而疏忽將系爭變更事項交由買方
          簽名。雙方於當日共識內容係把原系爭買賣契約付款
          方式2、3款變更為1款並同時辦理過戶。買方並於99
          年7月25日當日，付清第2期買賣價金共2,800萬元給
          賣方（除原告外，含其他出賣人），且賣方當天領取
          款項之收款人簽章與系爭變更事項內容之書面為2張
          紙而非同1張紙。至於系爭變更事項手寫內容，亦為
          伊所書寫，起因系爭土地另一共有人（即出賣人）即
          訴外人戴志賢於99年8月26日辦理過戶並完成點交，
          買方於99年8月30日給付訴外人戴志賢價金尾款，所
          以賣方魏戴燕鳳、戴炯明不服而要求買方盡早給付尾
          款，始於99年9月4日又到伊事務所協商是否有點交、
          何時該付款。買方要求強制分割判決確定後付價金尾
          款，賣方不答應，因賣方已移轉登記系爭土地所有權
          予買方，但買方因系爭土地上有其他共有人占有土地
          之問題，所以暫時不付款，又因兩造協商無共識，所
          以僅書寫到一半，兩造亦無簽名確認等語。
      (2)、被告陳茂松亦以證人身分於100年3月30日在本院言詞
          辯論期日具結略證稱：伊有請證人劉玉英事先書寫好
          系爭變更事項內容，再由證人劉玉英於99年7月25日
          拿到訴外人林益堂律師處，買賣雙方於是日同意後簽
          名。當時賣方要求第2期、第3期款一起支付，買方亦
          同意支付。至於99年7月25日之後，買賣雙方又到證
          人劉玉英代書處討論於強制分割後再辦理付款之事，
          但原告魏戴燕鳳、戴炯明並不同意等語。
      (3)、被告張培濤亦以證人身分於同日、同地具結略證稱：
          系爭變更事項之內容是買賣雙方於99年7月25日達成
          共識後才簽名的。買賣雙方另於99年9月間在系爭土
          地移轉登記完畢後，到證人劉玉英代書處商討延緩價
          金之事，當時伊是要求原告魏戴燕鳳、戴炯明於點交
          系爭土地後才付款，但原告魏戴燕鳳、戴炯明並未同
          意等語。
      (4)、另證人魏志達雖證稱：伊於99年7月25日有偕同原告
          到訴外人林益堂律師處，但未見過系爭變更事項之內
          容且系爭土地買賣雙方並未達成系爭變更事項之共識
          ，是日僅有買方給付賣方買賣價金之事實等語。但核
          證人劉玉英、張培濤、陳茂松3人所為上開證述內容
          可知系爭土地買賣雙方確有於99年7月25日至訴外人
          林益堂律師處討論價金給付事宜，復有系爭變更事項
          書面1份在卷可證。又系爭土地價金實際給付情形為
          訂約時給付各100萬元，於99年7月25日給付700萬之
          事實為兩造所不爭執。如兩造未於99年7月25日就系
          爭變更事項為約定，被告張培濤、陳茂松何於是日除
          價金尾款外將其他價金全數給付予原告2人，而未依
          系爭土地買賣契約原第5條約定：「二、持分判決後
          ，辦理移轉現值聲報時交付3成。三、增值稅核發時
          辦理移轉登記申請交付4成。」之約定分2次給付予原
          告2人？是買賣雙方確於99年7月25日將原系爭契約之
          價金給付第2、3期變更為於99年7月25日一併給付之
          事實堪予認定。
      (5)、另系爭變更事項書面雖有以手寫未完成資料，乃因價
          金尾款給付事宜，於99年9月4日買賣雙方再度協商，
          但協商不成立，是證人劉玉英僅書寫一半文字，此事
          實由證人劉玉英等人之上開證述內容可知。又原告稱
          於變更事項書面簽名係表示收受700萬元之期款，但
          查於99年7月25日當場證人劉玉英即已提出「系爭土
          地買賣價金第二期款2,800萬元（含其他出賣人之款
          項）收據」，供原告等人簽收，原告亦於收據上簽名
          ，有上開收據1份在卷可參。原告既已於收據上簽收
          ，若非有共同協議變更事項內容，何須又於變更事項
          書面簽章？況且上開收據已明白記載「第二期款」，
          而非原系爭契約之第2、3期款」，足證買賣雙方已就
          變更事項內容已達成協議。
     4、綜上事證，兩造有於99年7月25日就系爭土地買賣契約
        之付款方式為協商變更，堪以認定。
（二）原告魏戴燕鳳、戴炯明主張解除系爭土地買賣契約而為先
      位聲明之請求為無理由：
     1、原告與被告張培濤、陳茂松既於99年7月25日就系爭買
        賣契約關於付款方式為變更之約定，已如上述，依系爭
        變更事項第2點約定：「尾款約定於99年10月30日以前
        本件產權過戶及點交完畢時一次全部付清。」，則被告
        張培濤、陳茂松之給付價金尾款義務是有確定期限者，
        於99年10月30日始屆滿清償期。
     2、又按給付有確定期限者，債務人自期限屆滿時起，負遲
        延責任；契約當事人之一方遲延給付者，他方當事人得
        定相當期限催告其履行，如於期限內不履行時，得解除
        其契約，民法第229條第1項、第254條分別定有明文。
        原告魏戴燕鳳、戴炯明雖提出各於99年9月13日、99年9
        月25日以臺中法院郵局存證信函第2313號函及第2422號
        函（下稱臺中法院郵局存證信函）影本各1份，以證原
        告2人有限期催告被告張培濤、陳茂松履行給付價金尾
        款之義務並為解除系爭買賣契約之意思表示，惟被告張
        培濤、陳茂松於99年10月30日前既無履行交付價金尾款
        之義務，則原告魏戴燕鳳、戴炯明上揭所為不生催告履
        行及解除契約之效力。是原告2人自不得依前開先位之
        訴所示請求權基礎，請求被告張培濤、陳茂松及渠等指
        定登記名義人即被告陳麗華、張福全、陳文財回復原狀
        。從而，本件原告魏戴燕鳳、戴炯明先位之訴，要無理
        由，應予駁回。又原告2人先位之訴既無理由，本院自
        應就備位之訴予以審理，附此敘明。
二、備位部分：
（一）原告魏戴燕鳳、戴炯明於99年10月30日前有無點交系爭土
      地予被告張培濤、陳茂松之義務？是否履行點交義務完畢
      ？查：
     1、按民法第348條第1項規定，物之出賣人固負有交付其物
        於買受人之義務，惟應有部分乃共有人對於共有物權利
        抽象之成數，而非共有物具體之某一部分，是應有部分
        之出賣，與物之出賣，自屬有別。故除共有人係轉讓其
        全部應有部分與他人，該共有人又基於分管契約已占有
        共有物之特定部分，得類推適用同條第2項規定，認應
        將該分管之特定部分交付受讓人外，受讓人無從請求交
        付共有物之特定部分（最高法院84年度台上字第2513號
        判決要旨參照）。
     2、查原告係出賣系爭土之應有部分予被告張培濤、陳茂松
        ，有系爭買賣契約書在卷可稽。是依上開判決要旨可知
        ，原告既非出售共有物具體之一部分，則被告張培濤、
        陳茂松自無從請求原告交付共有物之特定部分。縱使原
        告占有系爭土地，原告業於99年9月13日以台中法院郵
        局第2313號存證信函通知被告張培濤、陳茂松依民法第
        241條拋棄對系爭土地之占有，是原告已履行點交之義
        務。
     3、被告張培濤、陳茂松抗辯原告於系爭土地立有分管契約
        ，為原告所否認。本院依職權調閱系爭土地之分割共有
        物事件卷宗，查無系爭土地有分管契約存在之事實（參
        本院99年度訴字第2039號分割共有物事件影卷），且被
        告在本件言詞辯論終結前，對於系爭土地上究否存有明
        示或默示之分管契約存在，並未舉證以實其說，難認被
        告抗辯系爭土地有分管契約存在為真實。
     4、另系爭412地號土地有共有人戴志陣、張戴素鳳使用或
        主張權利乙節，固有證人董松乾、陳添進、董秀卿等人
        結證在卷，復有被告所提出之現場照片、訴外人張戴素
        鳳於本院99年訴字第2039號即分割共有物事件之答辯狀
        等在卷可證，堪信為真實。惟依上開說明，原告所負有
        交付者為其所出售之應有部分，依系爭買賣契約之約定
        ，原告並無解除他共有人之占有、使用，而辦理點交他
        共有人占用部分予被告之義務。
     5、綜上，本件被告既未舉證證明系爭土地上有分管契約存
        在，則原告出賣之標的物為渠等之應有部分，並無從交
        付、點交系爭土地特定部分予被告。況且，原告業以臺
        中法院郵局存證信函表示拋棄對於系爭土地之占有，又
        原告戴炯明就系爭土地之持分於99年8月24日移轉登記
        予被告陳文財；原告魏戴燕鳳就系爭土地之持分於99年
        8月25移轉登記予被告陳麗華、張福全，此有臺中市豐
        原地政事務所100年2月18日豐地一字第1000001567號函
        臺中市○○區○○段412、270、272地號土地所有權移
        轉登記資料影本在卷可稽。足證原告已於99年10月30日
        前將系爭土地產權之應有部分過戶，且雙方約定之尾款
        交付期限即99年10月30日已屆至，則被告張培濤、陳茂
        松抗辯原告應交付並點交渠等分管土地部分予被告為無
        理由。
（二）原告魏戴燕鳳、戴炯明依系爭土地買賣契約請求被告張培
      濤、陳茂松、陳麗華、張福全、陳文財給付如備位聲明有
      無理由？被告張培濤、陳茂松、陳麗華、張福全、陳文財
      抗辯原告受領遲延有為無理由？查：
     1、原告2人既已對被告張培濤、陳茂松以臺中法院郵局存
        證信函表示拋棄對於系爭土地應有部分之占有，且原告
        戴炯明就系爭土地之持分於99年8月24日移轉登記予被
        告陳文財；原告魏戴燕鳳就系爭土地之持分於99年8月
        25日移轉登記予被告陳麗華、張福全。又99年10月30日
        為兩造履行系爭變更事項之給付尾款義務之清償期限，
        原告自得向被告張培濤、陳茂松請求給付系爭買賣之尾
        款各2,408,016元，洵屬有據。
     2、另按債權人對於已提出之給付，拒絕受領或不能受領者
        ，自提出時起，負遲延責任；又債權人對於已提出之給
        付，拒絕受領者，固自提出時起負遲延責任，但主張債
        權人應負遲延責任之債務人，就債權人拒絕受領給付之
        事實，有舉證之責任，民法第234條定有明文及最高法
        院21年上字第824號判例要旨可參。本件被告張培濤、
        陳茂松雖提出於99年10月8日、99年10月22日各以豐原
        中正路郵局存證信函第838號函、第866號函且檢附面額
        共計2,408,016元之支票，請原告魏戴燕鳳查收兌領，
        惟為原告魏戴燕鳳所拒收；又於99年10月8日以豐原中
        正路郵局存證信函第839號函且檢附面額2,408,016元之
        支票1張，請原告戴炯明查收兌領，該存證信函經郵局
        向原告戴炯明定期招領後，原告戴炯明未前往領取，致
        郵局將該信件退回被告張培濤、陳茂松等情，有被告張
        培濤、陳茂松提出之存證信函及信封影本在卷可證。查
        被告張培濤、陳茂松所提出之信封影本封面僅有原告魏
        戴燕鳳、戴炯明及被告陳茂松之姓名與住址，原告魏戴
        燕鳳、戴炯明並無從就信封封面及郵局招領信件通知單
        知悉被告張培濤、陳茂松依系爭變更事項之約定於99年
        10月30日前給付價金尾款予原告2人，不足為認定原告2
        人知悉被告張培濤、陳茂松依債之本旨提出給付而為拒
        絕受領之意，因難據此即謂原告魏戴燕鳳、戴炯明應負
        受領遲延之責任。
     3、按連帶債務之成立，以數債務人明示對於債權人各負全
        部給付之責任或有法律明文規定者為限，民法第272條
        定有明文。查本件被告張培濤、陳茂松對原告所負之給
        付價金責任，法律並未規定應負連帶責任，且被告張培
        濤、陳茂松與原告簽立系爭契約書、變更事項書面，亦
        未表示對於原告之價金給付負連帶責任，是依民法第
        272條之規定，原告請求被告張培濤、陳茂松應連帶給
        付，於法未洽。
     4、次按買受人對於出賣人，有交付約定價金及受領標的物
        之義務，民法第367條固定有明文。惟被告陳麗華、張
        福全、陳文財等3人均非系爭買賣契約當事人，僅係被
        告張培濤、陳茂松指定登記權利人，有系爭買賣契約書
        在卷可參。被告陳麗華、張福全、陳文財等人既非系爭
        買賣契約當事人，則原告依系爭買賣契約之約定向被告
        陳麗華、張福全、陳文財等人請求給付價金尾款，尚屬
        無據。
     5、綜上，被告張培濤、陳茂松於99年10月30日前有給付原
        告魏戴燕鳳、戴炯明價金尾款之義務，然迄今尚未給付
        ，是應認原告魏戴燕鳳、戴炯明各得向被告張培濤、陳
        茂松請求給付價金尾款2,408,016元。又被告張培濤、
        陳茂松自99年10月31日起負給付遲延之責任。從而，原
        告魏戴燕鳳、戴炯明各請求被告張培濤、陳茂松給付
        2,408,016元，及均自民事更正（三）狀繕本送達翌日
        即100年5月5日起至清償日止，按週年利率百分之5計算
        之利息，應屬有據。原告其餘請求於法未合，應予駁回
        。
伍、兩造就原告魏戴燕鳳、戴炯明備位聲明部分均陳明願供擔保
    ，聲請宣告假執行及免為假執行，經核原告勝訴部分，合於
    法律規定，原分別酌定相當之擔保金額宣告之。敗訴部分，
    渠等假執行之聲請，則因訴之駁回而失所附麗，應併予駁回
    。
陸、本件訴訟費用為裁判費90,100元，本院審酌兩造勝訴、敗訴
    之比例，應由被告張培濤、陳茂松負擔36,040元，餘由原告
    魏戴燕鳳、戴炯明負擔。
柒、本件事證已臻明確，兩造其餘陳述、攻擊防禦方法及舉證，
    經審酌後於判決結果無影響，爰不一一論述，附此敘明。
捌、訴訟費用負擔之依據：民事訴訟法第79條、第85條第1項。
中    華    民    國    100    年    5    月    30    日
                  民事第一庭     法  官  周玉蘭
以上正本係照原本作成。
如對本判決上訴，須於判決送達後20日內向本院提出上訴狀（須
附繕本）。如委任律師提起上訴者，應一併繳納上訴審裁判費。
中    華    民    國   100    年    5     月    30    日
                                書記官  董美惠